【裁判字號】    95,簡上,102
【裁判日期】    951229
【裁判案由】    
【裁判全文】
臺灣雲林地方法院刑事判決             95年度簡上字第102號
上  訴  人  臺灣雲林地方法院檢察署檢察官
被      告  丙○○
上列被告因恐嚇案件，上訴人不服本院斗六簡易庭中華民國95年
4 月28日95年度六簡字第164 號刑事簡易判決（聲請簡易判決處
刑書案號：95年度偵字第54號），提起上訴，本院第二審合議庭
判決如下：
    主  文
原判決撤銷。
丙○○無罪。
    事  實  及  理  由
一、公訴意旨略以：丙○○與丁○○係繼母子關係。丙○○因認
    丁○○與其父乙○○婚姻無效，彼此不具家庭成員關係而生
    嫌隙。其於民國（下同）93年6 月24日下午4 時20分許（原
    聲請簡易判決處刑書誤載為94年6 月24日，業經本院於刑事
    簡易判決書內更正），在雲林縣斗六市○○街98號住處內，
    因細故與丁○○發生口角，丙○○竟基於恐嚇及傷害之犯意
    ，出手毆打丁○○（傷害部分未據告訴），並向丁○○揚言
    嚇稱：「妳混哪裡，滾，給妳死，把衣服通通帶走，我不想
    再看到妳。」等語，以加害生命、身體之事恐嚇丁○○，使
    渠心生畏懼，致生危害於安全。因認被告丙○○涉犯刑法第
    305 條之恐嚇罪嫌云云。
二、按犯罪事實應依證據認定之，無證據不得認定犯罪事實；又
    不能證明被告犯罪者，應諭知無罪之判決，刑事訴訟法第15
    4 條第2 項、第301 條第1 項前段分別定有明文。次按告訴
    人之告訴，係以使被告受刑事訴追為目的，是其陳述是否與
    事實相符，仍應調查其他證據以資審認；又刑事訴訟法上所
    謂認定犯罪事實之證據，係指足以認定被告確有犯罪行為之
    積極證據而言，如未能發現相當證據，或證據不足以證明，
    自不能以推測或擬制之方法，以為裁判基礎，最高法院52年
    度臺上字第1300號、29年上字第3105號、40年臺上字第86號
    分別著有判例可參。另認定犯罪事實所憑之證據，雖不以直
    接證據為限，間接證據亦包括在內，然而無論直接或間接證
    據，其為訴訟上之證明，須於通常一般之人均不致有所懷疑
    ，而得確信其為真實之程度者，始得據為有罪之認定，倘其
    證明尚未達到此一程度，而有合理之懷疑存在時，致事實審
    法院無從為有罪之確信，因而為無罪之判決，尚不得任意指
    為違法，亦有最高法院76年臺上字第4986號判例足參。
三、證據能力部分：
  (一)被告對於檢察官所提出之證據，其中告訴人丁○○之警訊筆
    錄及證人甲○○之警詢筆錄，不同意引為證據使用，此部分
    及照片2 張，檢察官均當庭表示捨棄，故不引為證據使用。
  (二)被告對於檢察官所提出之證據，其中告訴人丁○○經具結之
    偵查筆錄，不同意引為證據使用，然本院基於以下理由，認
    此部分有證據能力，得引為證據使用：
    1.按刑事訴訟法第159 條之1 第2 項規定，被告以外之人於
      偵查中向檢察官所為之陳述，除顯有不可信之情形外，得
      為證據，而所謂「顯有不可信」者，非指陳述之實質證明
      力問題，而係證據能力之要件，法院審查被告以外之人於
      偵查中向檢察官為之陳述是否具有證據能力，應以該陳述
      作成之客觀條件及環境，例如：陳述人於接受偵訊時之心
      理狀態是否健全、有無受到脅迫、利誘或欺詐等因素，作
      為判斷之依據。
    2.經查，告訴人丁○○於檢察官偵查中，係以證人之身分具
      結作證，有結文1 紙附卷可稽（見偵卷第9 頁）。則證人
      丁○○之前開證言既係在檢察官偵查時所為之陳述，按檢
      察官與法官同為司法官署，衡諸實務運作，檢察官實施刑
      事偵查程序，亦能恪遵法定程序之要求，未有違法取供之
      情事，自無所謂「顯有不可信」之情形，故上開證詞雖於
      審判外所為，然應為傳聞證據之例外，具有證據能力。
四、本件公訴人認被告丙○○涉犯恐嚇罪嫌，無非係以告訴人丁○○之證述為其主要論據。惟訊據被告丙○○堅決否認有何
    上揭恐嚇犯行，辯稱：我有說要他「小心點，給我走，不要
    進去我的房間」，但沒有說要他去死的話，我是無心的，也
    沒有恐嚇他的意思等語。
五、經查：
  (一)被告雖爭執本件案發時間應係93年6 月19日，而非同年6 月
    24日，然被告及告訴人丁○○均供稱：當日被告父親乙○○
    於事發後被送至醫院等語，而經本院向臺灣大學醫學院附設
    醫院雲林分院函詢乙○○住院日期結果：乙○○確係於93年
    6 月24日入院乙節，有該院95年7 月31日函暨其所附之乙○○病歷影本乙份在卷可憑，顯見本案發生時間應係93年6 月
    24日無誤。
  (二)告訴人丁○○雖於偵查中證述：93年6 月24日下午4 時20分
    ，丙○○不知道為何打我，把我推倒，還說「我是混哪裡的
    ，滾，給你死（台語），趕快把你的衣服搬走，我不要再看
    到你」等語，然此與其於本院審理時，檢察官詰問告訴人丁○○：「丙○○如何恐嚇妳？」時，其係證述：「他（丙○○）說『我不想再看到妳，妳把衣服通通搬走，給我滾。』
    」，恐嚇的話只有講這樣」等語，並未提及被告有說「給你
    死」之情形，前後證述顯不一致。況且證人乙○○於本院審
    理時亦證稱：我的房間離丙○○不遠，如果有人在丙○○門
    口講話或吵架，我聽的到，但是我沒有聽到，丁○○說丙○○恐嚇她，而當時我躲在房間不敢出來，並沒有這個事等語
    明確，益徵當時在場之乙○○並沒有聽見恐嚇之事。是告訴
    人丁○○所述是否真實，已非無疑。
  (三)再者，本案係發生於93年6 月24日，然告訴人丁○○卻直至
    94年8 月18日即案發後已逾1 年，始具狀向臺灣雲林地方法
    院檢察署提出告訴，此有蓋於告訴狀上之臺灣雲林地方法院
    檢察署收文章可證，其並於本院審理時證述：94年8 月18日
    才寫告訴狀，係因我氣不過被告父親一再捏造我偽造文書、
    強盜、灌他農藥、搞家暴案等沒有的事實等語，而告訴人丁○○與被告父親乙○○間就婚姻關係存在與否、家庭暴力事
    件、偽造文書等案件，確實涉有爭訟乙節，有本院94年度婚
    字第134 號民事判決、臺灣高等法院台南分院94年度家上字
    第88號民事判決、確定證明書影各一件及本院94年度家護字
    第62號民事通常保護令影本一件附卷可稽。顯然本件係因告
    訴人丁○○與被告父親尚有其他紛爭，告訴人始於距離案發
    時間已逾1 年後復對被告提起告訴一情無訛，則依其提起告
    訴之動機，著實令人懷疑其所言之可信度。
  (四)雖被告自承其當時有說：「小心點」此詞，然依告訴人丁○○於本院審理時之證述，其並未敘及有聽聞被告此部分之言
    論，且此部分僅有被告之自白，顯尚不足以證明告訴人丁○○當時有聽聞「小心點」此語，而致告訴人丁○○心生畏懼
    ，自無法據此即認被告構成本件犯罪。
  (五)本件依調查證據之結果，並無積極證據足以證明被告有公訴
    意旨所指之恐嚇犯行，而檢察官所舉不利於被告之證據，僅
    有告訴人之單一指述，而告訴人丁○○所證，又有諸多可疑
    之處，且無其他證據足資佐證，亦未達「通常一般之人均不
    致有所懷疑，而得確信其為真實之程度」，即不能遽認被告
    有此犯罪之認定，揆諸首開說明，不能證明被告犯罪，應為
    無罪之諭知。
六、原審未予詳察，遽予論罪科刑，尚有未合，而檢察官上訴意
    旨認被告迄今未與告訴人達成和解，求更為適法之判決，雖
    無理由，但原判決既有不當，應由本院管轄第二審之合議庭
    逕為第一審判決，將原審判決撤銷，並逕為無罪之諭知。
七、另本案檢察官原係聲請以簡易判決處刑，並經本院斗六簡易
    庭為第一審判決，但被告丙○○應受無罪判決之諭知，依刑
    事訴訟法第452 條、第451 條之1 第4 項但書第3 款規定，
    原應適用通常程序審判，不得以簡易判決處刑，本院管轄之
    第二審合議庭依同法第455 條之1 第3 項、第369 條第2 項
    規定，就此部分逕為第一審判決，併此敘明。
據上論斷，應依刑事訴訟法第455 條之1 第3 項、第369 條第1
項前段、第2 項、第452 條、第451 條之1 第4 項第3 款、第
364 條、第301 條第1 項，判決如主文。
本案經檢察官朱健福到庭執行職務
中    華    民    國    95    年    12    月    29    日
            刑事第六庭  審判長法  官  吳基華
                              法  官  林俊良
                              法  官  蔡世芳
以上正本證明與原本無異。
如不服本判決，應於判決送達後10日內，向本院提出上訴狀。（
須附繕本）
                              書記官  葉政
中    華    民    國    96    年    1     月    2     日


司法院資訊處製作；財團法人民間司法改革基金會備份。
